【裁判字號】    96,重訴,1601
【裁判日期】    970723
【裁判案由】    損害賠償
【裁判全文】
臺灣臺北地方法院民事判決            96年度重訴字第1601號
原      告  丙○○
訴訟代理人  乙○○
            鄧翊鴻律師
被      告  戊○○    原住台北縣深坑鄉○○路○段200號5樓
            欣欣客運股份有限公司
法定代理人  丁○○    同上
共      同
訴訟代理人  劉明鏡律師
被      告  甲○○    原住台北市市30號3樓
上列當事人間損害賠償事件，原告提起刑事附帶民事請求，經本
院刑事庭於民國96年8月30日以95年度交附民字第261號裁定移送
前來，復經本院於中華民國97年7月2日言詞辯論終結，判決如下
：
    主  文
被告應連帶給付原告新台幣柒佰捌拾萬柒仟陸佰柒拾貳元，及其
中被告欣欣客運股份有限公司自民國九十六年一月十三日起，被
告戊○○、甲○○自民國九十六年一月二十七日起，均至清償日
止，按年息百分之五計算之利息。
原告其餘之訴駁回。
訴訟費用由被告連帶負擔五分之三，餘由原告負擔。
本判決第一項於原告以新台幣貳佰陸拾萬元為被告供擔保後，得
假執行，但被告欣欣客運股份有限公司、戊○○如以新台幣柒佰
捌拾萬柒仟陸佰柒拾貳元為原告預供擔保，得免為假執行。
原告其餘假執行之聲請駁回。
    事實及理由
甲、程序部分
一、被告甲○○經合法通知，未於言詞辯論期日到場，核無民事
    訴訟法第386條所列各款事由，應依原告之聲請，由其一造
    辯論而為判決。
二、按訴狀送達後，原告不得將原訴變更或追加他訴，但擴張或
    減縮應受判決事項之聲明者，不在此限，民事訴訟法第255
    條第1項第3款定有明文。查，原告於民國95年11月6日刑事
    附帶民事訴訟起訴狀原載聲明第1項為：被告應連帶給付原
    告新台幣（下同）3,884,411元，及自起訴狀繕本送達翌日
    起至清償日止，按年息5％計算之利息。嗣於96年1月2日刑
    事附帶民事訴訟追加訴之聲明狀將聲明第1項變更為：被告
    應連帶給付原告14,542,411元，及自起訴狀繕本送達翌日起
    至清償日止，按年息5％計算之利息。復於97年1月16日言詞
    辯論期日將聲明第1項再變更為：被告應連帶給付原告12,81
    6,504元，及自起訴狀繕本送達翌日起至清償日止，按年息5
    ％計算之利息。核原告所為乃分別為擴張、減縮請求之金額
    ，而屬擴張、減縮應受判決事項之聲明，揆諸首開規定，原
    告所為於法並無不合，應予准許。
乙、實體部分
一、原告主張：被告戊○○為被告欣欣客運股份有限公司（下稱
    欣欣客運公司）所聘僱之司機而為營業大客車之駕駛人。於
    94年12月22日19時35分許，駕駛車牌號碼AG-962號營業大客
    車，沿台北市○○路○段由東往西方向行駛，行經台北市○
    ○路○段7號前，該路段為雙向各一車道之道路，每一車道之
    路幅僅為4.8公尺，極為狹小，因被告甲○○違規將其所駕
    駛之車牌號碼DZ-6879號自用小客車停放於路旁，佔用道路
    ，且時值下班尖鋒時間，而嚴重影響該路段車輛之通行。戊
    ○○駕駛大客車行經該處時，其本應注意汽車行駛時，駕駛
    人應注意兩車併行之間隔，並隨時採取必要之安全措施。而
    於當時天氣晴，夜間有照明，路面乾燥，無缺陷，視距良好
    ，客觀上並無不能注意之情事。戊○○竟疏未注意伊騎乘自
    行車為閃避甲○○違規停放之自小客車而偏左行駛，未予注
    意車前狀況及保持併行之間隔，貿然向前行駛，遂擦撞伊所
    騎乘之自行車，致伊被拖行10餘公尺遠，因而受有神經性膀
    胱炎，及中樞神經第五胸髓損傷併下半身肢體癱瘓之重大難
    治之傷害。經伊向本院提出提出刑事告訴，並經本院以95年
    度交易字第692號、臺灣高等法院97年度交上易字第32號判
    決確定戊○○及甲○○對本件意外事故之發生具有過失，為
    此依民法第184條第1項前段、第185條及第188條規定請求被
    告連帶賠償醫療支出651,541元、看護費用8,026,955元、購
    買醫療器材用品等增加生活上需要1,138,008元及原告受到
    下半身癱瘓之重大難治傷害，不僅臥床無法行走終其一生更
    需人看護照顧，無法如常人般生活之痛苦，併請求非財產上
    損害賠償300萬元，合計請求12,816,504元。並聲明：(一)被
    告應連帶給付原告12,816,504元，及各自起訴狀繕本送達翌
    日起至清償日止，按年息5％計算之利息；(二)願供擔保，請
    准宣告假執行。
二、被告欣欣客運公司及戊○○則以：原告自承車禍之發生乃為
    閃避違規臨時停車之自小客車而偏左行駛之行為，足證車禍
    之發生係原告任意偏左行駛變換車道，未保持行車之安全間
    距，向左擦撞大客車之右側中門所造成，應認戊○○對本件
    車禍之發生無任何過失侵權行為之情事，是欣欣客運公司即
    毋庸連帶對原告負損害賠償責任。另關於原告所主張之各項
    損害部分，對於醫療費用651,541元部分不爭執，但看護費
    用部分，其中94年12月至95年4月部分中似有重複計算之情
    形，另95年5月1日至13日之看護費用，並無實際之看護，且
    無全天看護之必要，至於同年月14日至31日共計18天之9,19
    7元部分，並無任何證據證明有該支出，同年6月以後並無聘
    請看護之必要，該部分之費用均應予以剔除。又本件車禍之
    發生，原告應自負完全之過失責任，戊○○並無過失侵權行
    為，退步言之，如認戊○○有過失，然原告之過失比例亦達
    90％以上，被告自得主張原告與有過失並為過失相抵等語，
    資為置辯，並聲明：(一)原告之訴及假執行之聲請均駁回；(二)
    如受不利之判決，願供擔保請准宣告免為假執行。
三、被告甲○○經合法通知，未於言詞辯論期日到場，亦未提出
    書狀作何聲明或陳述。
四、兩造不爭執之事項
（一）戊○○為欣欣客運公司所聘僱之司機，於94年12月22日19
      時35分許，駕駛車牌號碼AG-962號營業大客車，沿台北市
      ○○路○段由東往西方向行駛，行經台北市○○路○段7號
      前，因甲○○違規將其所駕駛之車牌號碼DZ-6879號自用
      小客車停放於路旁，佔用道路，至戊○○所駕駛之前揭大
      客車擦撞原告所騎乘之自行車，致原告因此受有神經性膀
      胱炎，及中樞神經第五胸髓損傷併下半身肢體癱瘓之重大
      難治之傷害。
（二）原告以戊○○業務上過失傷害人致重傷為由向本院提出刑
      事告訴，經台北地檢署以95年度偵字第18145號提起公訴
      ，並經本院95年度交易字第682號刑事判決認定戊○○從
      事業務之人，因業務上之過失傷害人致重傷，處有期徒刑
      1年2月，減為有期徒刑7月。復經戊○○提起上訴而由臺
      灣高等法院以97年度交上易字第32號判決駁回上訴而確定
      。
五、兩造之爭點及論述：
    按因故意或過失，不法侵害他人之權利者，負損害賠償責任
    。故意以背於善良風俗之方法，加損害於他人者亦同。違反
    保護他人之法律，致生損害於他人者，負賠償責任。但能證
    明其行為無過失者，不在此限。民法第184條定有明文。原
    告主張戊○○、甲○○之行為，受有傷害，又欣欣客運公司
    為戊○○之僱用人，故被告自應連帶賠償原告所受之損害等
    情，為戊○○、欣欣客運公司所否認，並以前揭情詞置辯，
    故本件之爭點厥為：(一)原告是否因戊○○之過失行為而受有
    傷害，致使戊○○、欣欣客運公司應連帶負擔損害賠償責任
    ；(二)又如被告應負擔損害賠償責任時，原告得請求之金額為
    何；(三)原告就本件事故之發生是否與有過失？現就本件之爭
    點析述如后：
（一）關於原告是否因戊○○之過失行為受有傷害部分，
      按受僱人因執行職務，不法侵害他人之權利者，由僱用人
      與行為人連帶負損害賠償責任。但選任受僱人及監督其職
      務之執行，已盡相當之注意或縱加以相當之注意而仍不免
      發生損害者，僱用人不負賠償責任。民法第188條第1項定
      有明文。原告主張其因欣欣客運公司之受僱人戊○○之過
      失，受有傷害，欣欣客運公司、戊○○自應負擔連帶賠償
      責任等情。然戊○○、欣欣客運公司均辯稱戊○○就原告
      之所發生之事故傷害並無過失，無庸負擔賠償責任。經查
      ：
    1.本件事故發生之路段為雙向各一車道，每一車道路幅各為
      4.8公尺，戊○○行經台北市○○路○段7號前，甲○○違
      規將其所駕駛之車牌號碼DZ-6879號自用小客車停放於路
      旁佔用道路一節，亦為戊○○所不爭執，並有現場照片在
      卷可考（見台北地方法院檢察署95年度他字3087號，下稱
      他卷，第52頁）。再就本件車禍發生之經過，原告於刑事
      案件審理中證稱：當天我騎黃色迷你腳踏車從木柵要去景
      美，走木柵路，走到3段7號接近木柵分局不遠處，看到前
      面有一台白色車停放路邊，我要往前走，我把車減速下來
      ，剛騎到車屁股後面，我就被拖過去，感覺被夾到，我有
      聽到喀嚓喀嚓的聲音，記得是左邊被撞到，等我醒過來時
      已經超過約10間店面，小客車已經在我後方了等語（見刑
      事一審96年1月16日訊問筆錄）。且依卷附由警員林文定
      所製作之道路交通事故現場圖之記載，事故發生之路段為
      雙向二車道，路幅各為4.8公尺，而甲○○所違規停放之
      車輛，其左側車頭至路緣之距離為1.8公尺，而依上開卷
      附之現場照片顯示，該車之左側後照鏡當時係處於開展之
      狀態，依通常經驗其寬度至少亦有20公分，因此，該路段
      因甲○○之違規停車結果，剩餘之有效路幅約僅有2.8公
      尺。而戊○○所駕駛之上開公車之寬度為2.34公尺，車身
      長達10.2公尺，亦經原審於96年1月16日勘驗並實地測量
      在案（見刑事一審勘驗筆錄所附之照片）。依上開現場圖
      所載，肇事後上開三車之最後停止位置分別係被告所駕駛
      之公車，其最右側車頭距離右側路緣僅2.2公尺。另小客
      車左側車頭距離路緣為1.8公尺，腳踏車之車頭距離路緣
      為1.6公尺。倘依戊○○所稱其當時沒有跨越雙黃線，始
      終在其原行駛之車道內行駛，則依此計算，戊○○所駕駛
      之公車與違規停放之小客車間，僅留有20至40公分之距離
      （扣除左側照後鏡之寬度約20公分）。二車之間距極為狹
      小，且遠比腳踏車之把手寬度為窄，益證原告於刑事偵審
      中所稱其被拖過去，感覺被夾等語，與事實相符。
    2.又原告及戊○○均同稱其正前方當時除了甲○○違規停放
      之上開小客車外，並無其他車輛，而戊○○另稱當時右側
      有機車及腳踏車經過等語（見刑事一審96年8月2日審判筆
      錄第5頁）。因此，戊○○正前方雖無車，但右側仍有機
      車、腳踏車併行中。再公車之體積龐大，如果公車行駛於
      原告旁，衡諸常情原告不可能毫無感覺。參之公車與小客
      車之間距僅有20至40公分，而原告為34年3月17日，於事
      故發生時已年逾60歲，當無可能在公車正在通過小客車左
      側之際，騎腳踏車勉強擠進該僅有的20至40公分之空隙。
      因此，戊○○所駕駛之公車原應是行駛原告所騎乘之腳踏
      車左側偏後方較為合理。戊○○辯稱在其所駕駛之公車通
      過小客車左側時，原告駛騎入二車之間云云，委無可採。
    3.另戊○○於警詢時供稱：因甲○○的小客車停於路邊，我
      當時先將車輛減速，並讓對向車輛通過，前方已無車輛後
      ，我經小客車時，先看右後照鏡確定與小客車保持安全車
      距等語（見他卷第14頁）。足認戊○○係在等候對向車輛
      通過後，將車往前行駛時，其僅留意路旁違規停放之小客
      車，而完全未注意尚有腳踏車行駛在旁，因此，其疏未注
      意與腳踏車保持適當之安全間距，以致其所駕駛之公車中
      門附近擦撞原告的腳踏車，並進而將原告往前拖拉，造成
      告訴人受傷，其有未注意保持安全間距之過失，至為顯然
      。
    4.按汽車行駛時，駕駛人應注意兩車併行之間隔，並隨時採
      取必要之按全措施，道路交通安全規則第94條第3項定有
      明文。戊○○於前揭之肇事時地，當時天氣晴，夜間有照
      明，路面乾燥，無缺陷，視距良好，有上開事故調查報告
      表可稽，是客觀上並無不能注意之情事。且戊○○為領有
      適當之職業駕駛執照之職業駕駛人，對於上開規定應當知
      之，詎戊○○竟疏未注意，在通過甲○○違規停放小客車
      時，竟未注意其右側之腳踏車，並與之保持適當之安全距
      離，加上甲○○之違規停車，致其所駕駛公車中門附近擦
      撞原告，並將原告往前拖拉10餘公尺始行停止，致原告受
      有上開重傷，其就本件車禍事故之發生，自有過失甚明，
      且其過失並顯與原告之上開傷害有相當因果關係。
    5.另參之刑事一審依戊○○之請求將本件車禍事故之原因送
      鑑定，經臺北市車輛行車事故鑑定委員會鑑定結果認戊○
      ○及原告均有未保持行車安全間隔過失，另甲○○則有在
      劃有禁止停車標線處所停車之過失，並均為肇事原因，此
      有臺北市車輛行車事故鑑定委員會96年4月9日北鑑審字第
      09630095100號函暨所附之鑑定意見書附於刑事一審卷可
      參。然公訴人及戊○○對於此一鑑定結果均有不服，並請
      求送覆議，經臺北市車輛行車事故鑑定覆議委員會依據現
      場之路幅、散落物位置、公車速度、車輛受損位置等相關
      事證，綜合鑑定結果認戊○○有未保持行車安全間隔之過
      失，另甲○○在劃有禁止停車標線處所停車之過失，並同
      為肇事原因，另原告則無肇事因素，亦有臺北市政府交通
      局96年7月9日北市交五字第09632900400號函暨所附之鑑
      定覆議意見書在卷可稽（見本院95年度交易字第692號卷
      第172、173頁），覆議之鑑定結果，亦與前開之認定相一
      致，戊○○辯稱其對本件事故並無過失，顯不足信。
    6.又欣欣客運公司既為戊○○之僱用人，其無法證明選任戊
      ○○及監督其職務之執行，已盡相當之注意或縱加以相當
      之注意而仍不免發生損害者，依民法第188條第1項規定，
      自應與戊○○負擔連帶賠償責任。
（二）關於原告得請求之賠償數額：
      復按，不法侵害他人之身體或健康者，對於被害人因此喪
      失或減少勞動能力或增加生活上之需要時，應負損害賠償
      責任。又不法侵害他人之身體、健康、名譽、自由、信用
      、隱私、貞操，或不法侵害其他人格法益而情節重大者，
      被害人雖非財產上之損害，亦得請求賠償相當之金額。民
      法第193條第1項、民法第195條第1項前段分別定有明文。
      戊○○、甲○○不法侵害原告之身體，既經認定，欣欣客
      運公司復為戊○○之僱用人，被告三人對於原告因而所受
      之損害，自應負連帶賠償責任。至於原告請求被告賠償費
      用，是否應予准許，分述為次：
    1.醫療費651,541元部份：
      原告自94年12月22日起至95年6月1日止，原告出院返家為
      止，所支出之醫療費用，共計為595,239元。另原告出院
      後前往財團法人振興復健醫療中心進行後續之醫療行為及
      復健之支出56,302元，合計原告支付之醫療費用共651,54
      1元（計算式：595,239+56,302=651,541）等情，此有原
      告提出醫療費用收據在卷可參（見本院卷第46至65頁），
      且為戊○○、欣欣客運公司所不爭執，又依原告所受傷害
      及各收據載明治療費別，屬治療上之必要費用，此部分費
      用應由被告連帶賠償原告。
    2.看護費用部分：
    (1)被告雖辯稱原告所提出94年12月至95年4月部分支付看護
      費用之單據，似有重複計算之情形，另95年5月1日至13日
      之看護費用，並無實際之看護，且無全天看護之必要，至
      於同年月14日至31日共計18天之9,197元部分，並無任何
      證據證明有該支出，同年6月以後並無聘請看護之必要，
      該部分之費用均應予以剔除云云。
    (2)然按，民法第193條第1項規定「不法侵害他人之身體或健
      康者，對於被害人因此喪失或減少勞動能力或增加生活上
      之需要時，應負損害賠償責任」，所稱之增加生活上之需
      要，係指被害以前並無此需要，因為受侵害，始有支付此
      費用之需要而言。其因身體或健康受不法侵害，需人長期
      看護，就將來應支付之看護費，係屬增加生活上需要之費
      用，加害人固應予以賠償，惟被害人是否確需依賴他人長
      期看護，仍應以最後事實審言詞辯論終結時之事實狀況為
      認定之標準。又親屬代為照顧被害人之起居，固係基於親
      情，但親屬看護所付出之勞力並非不能評價為金錢，雖因
      二者身分關係而免除被害人之支付義務，惟此種基於身分
      關係之恩惠，自不能加惠於加害人。故由親屬看護時雖無
      現實看護費之支付，仍應認被害人受有相當於看護費之損
      害，得向加害人請求賠償，始符公平原則。（最高法院88
      年度台上字第1771號、94年度台上字第1543號判決要旨參
      照）。經查：
    原告既因本件事故受有神經性膀胱炎，及中樞神經第五胸
      髓損傷併下半身肢體癱瘓之重大難治之傷害，並經認定受
      有永久性重度肢體障礙，並領有中華民國身心障礙手冊（
      見本院卷第195頁），依據該障礙手冊「重新鑑定日期」
      欄位中係記載原告「毋需辦理重新鑑定」，顯見原告所受
      之傷係為不可完全康復，自有聘請專人看護之必要，衡諸
      前揭最高法院判決意旨，亦不因原告於95年5月1日至同年
      月13日未聘請外勞期間，由家人看護遽認定該部分費用係
      屬不得請求，故原告請求此段期間以每日2,000元計算之
      看護費用，共計為26,000元應為可採。
    又關於原告於聘請外勞看護前，委請他人看護所支出之費
      用部分，包括94年12月26日、27日看護期間，支付訴外人
      呂吳寶珍2,600元；同年月28日至95年1月22日看護期間支
      付訴外人林劉秀葉28,600元；95年1月24日至同年2月8日
      下午8時看護期間支付訴外人江美華30,000元；同年月8日
      下午7時至次日下午7時看護期間支付訴外人張金盆2,200
      元，同年月9日下午7時至次日上午7時看護期間支付訴外
      人卓牡丹1,100，同年月10日上午7時至同年3月6日上午7
      時看護期間支付訴外人李雪蓮50,600元；同年3月6日上午
      7時至同年4月30日看護期間支付訴外人林英華121,000元
      ，另於95年1月2日至同年1月23日下午班看護期間支付訴
      外人有限責任台北市仁愛照顧服務勞動合作社24,200元，
      分別有看護中心收款單、約僱病患照顧服務員工資受領收
      據、臨時性照顧服務費領據、收據等件在卷可參（見本院
      卷第67至70頁）。其中關於95年1月2日至23日期間，原告
      雖同時有支付看護費用予林劉秀葉及有限責任台北市仁愛
      照顧服務勞動合作社之情事，然原告支付其個別之費用均
      為每次1,100元計，應係為此段期間因林劉秀葉未負責全
      天候看護，則採用每半天分由不同人負責看護之情形，另
      江美華與張金盆之看護期間，依據收據上記載有一小時之
      重疊情形，此應係為不同看護中心關於期間起算記載方式
      不同所致，本件原告此部分請求並無被告所辯稱有提出單
      據重複計算之情事。故原告請求由事故發生時起至95年4
      月底之看護費用260,300元（計算式：28,600+2,600+30,0
      00+1,100+2,200+50,600+121,000+24,000=260,300），應
      為可採。
    又原告自95年6月起即聘請外勞專職看護，此有家庭監護
      工契約在卷可參（見本院卷第156頁以下）。依該契約載
      明原告為聘請外勞必須除應支出薪資外，並應免費提供三
      餐膳食、投保意外全險、參加全民健保，故原告稱其支付
      外勞看護工每月薪資15,840元、加班費2,112元、健保費
      770元、膳食費6,000元、就業安定基金2,000元，合計每
      月26,722元，相較於聘請本國人員為全日看護每月應支出
      66,000元（計算式：2,200X30=66,000）更為低廉，自應
      認此部分為合理、必要之費用。又自96年8月以後，健保
      費僱主負擔部分調漲至每月802元，故原告此自96年8月後
      ，得請求之費用自應調整為26,754元。原告為女性，出生
      年月日為34年3月17日，事發當時為94年12月22日，依據
      94年臺閩地區簡易生命表，平均餘命為23.84年，大約還
      有286個多月，截至本院97年7月23日宣判時，共31個月之
      實際費用為已經發生者，包括95年4月底前之260,300元、
      由家人看護之95年5月1日至13日間26,000元、95年5月14
      日至31日共18天、僱用外勞看護之費用9,197元及95年6月
      至97年7月間之費用695,156元（計算式：26,722X14+26,7
      54X12=695,156），共計990,653元部分（計算式：260,30
      0+26,000+695,156=990,653）之請求係無庸扣除中間利息
      。至於剩餘之255個月以26,754元計算之看護費用部分，
      則應扣除中間利息，依霍夫曼式計算法扣除中間利息（首
      期給付不扣除中間利息）核計其金額為4,655,152元【計
      算方式為：（26,754X173.00000000)=0000000.00000000
      。其中173.00000000為月別單利 (5/12)％第255月霍夫曼
      累計係數。採四捨五入，元以下進位】。
    綜上，本件原告得請求之看護費用為5,645,805元（計算
      式：990,653+4,655,152=5,645,805），至原告逾此部分
      之請求即屬無據，應予駁回。
    3.其他增加生活上需要費用部分：
    (1)查原告因受有本件傷害，故有購入看護墊、紙尿褲、檢診
      手套、胃管等醫療物品之需要，原告自94年12月至96年11
      月共24個月中支出相關費用67,998元，此有原告提出明細
      表、統一發票附卷可參（見本院卷第71至155頁），除其
      中原告分別於95年1月24日購入食品99元、95年2月9日購
      買維他命350元及96年2月6日所購得之酵素、乳酸菌1,133
      元非屬必要費用，應予扣除外，其餘66,416元部分，自應
      准許。
    (2)至於原告於96年12月起訴後，未再檢具相關單據為證，然
      原告本身之病症並未因起訴前後有所差異，自應認其仍有
      必要購入看護墊、紙尿褲等相關醫療、生活必需品使用，
      原告主張依據96年1月至11月之平均數計算將來每月應加
      之生活上費用，尚屬合理。又如扣除原告於96年2月6日購
      入酵素、乳酸菌1,133元後，其此段期間共支出42,457 元
      ，平均每月約3,538元。如計算至97年7月本院辯論終結時
      ，共8個月，此部分費用28,304元（計算式：3,538X8=28,
      304）無庸扣除中間利息。至於剩餘之255個月以3,538元
      計算之增加生活費用部分，則應扣除中間利息，依霍夫曼
      式計算法扣除中間利息（首期給付不扣除中間利息）核計
      其金額為615,606元【計算方式為：（3,538X173.0000000
      0）=615,606.00000000。其中173.00000000為月別單利（
      5/12）％第255月霍夫曼累計係數。採四捨五入，元以下
      進位】。
    (3)綜上，本件原告得請求之增加生活必要費用部分共計為71
      0,326元（計算式：66,416+28,304+615,606=710,326），
      原告逾此部分之請求，即屬無據，應予駁回。
    4.非財產損害賠償300萬元部分：
      按慰撫金之多寡，應斟酌雙方之身分、地位、資力與加害
      程度，及其他各種情形核定相當之數額，最高法院51年台
      上字第223號判例意旨參照。查，原告受到下半身癱瘓之
      重大難治傷害，不僅臥床無法行走終其一生更需人看護照
      顧，無法如常人般生活之痛苦，本院斟酌實際情況，及原
      告為初級中學畢業，結婚後並未在外工作，擔任全職家庭
      主婦，戊○○為大專肄業，家庭經濟狀況小康，事故發生
      時甫由軍中退伍，現因本件事故入獄服刑中，欣欣客運公
      司則為資本額424,526,070元之公司，甲○○自事故發生
      後即行蹤不明等兩造之身分、地位及情狀，原告請求300
      萬元，自嫌過高，應予核減為80萬元，方屬公允，逾此數
      額之請求，為無理由。
（三）關於原告對本件事故是否與有過失部分：
      查，戊○○雖於刑事案件審理中，請求將本件車禍事故之
      原因送鑑定，經臺北市車輛行車事故鑑定委員會鑑定結果
      認戊○○及原告均有未保持行車安全間隔過失，另甲○○
      則有在劃有禁止停車標線處所停車之過失，並均為肇事原
      因，此有臺北市車輛行車事故鑑定委員會96年4月9日北鑑
      審字第09630095100號函暨所附之鑑定意見書附於刑事一
      審卷可參（見本院95年度交易字第692號卷第79至81頁）
      。然公訴人及戊○○對於此一鑑定結果均有不服，並請求
      送覆議，經臺北市車輛行車事故鑑定覆議委員會依據現場
      之路幅、散落物位置、公車速度、車輛受損位置等相關事
      證，其中就路權歸屬之判斷，認定：原告在前駛至甲○○
      車左側車身旁時，戊○○駕車由後超越時，應注意原告行
      車動態並保持安全間隔，戊○○有未保持行車安全間隔之
      情事，為肇事原因；而事故路段繪有黃線禁止車輛停車，
      如扣除甲○○違規停車後有效路面寬僅3公尺，大型車與
      機慢車併行時甚為危險，故甲○○於該處違規停車同為肇
      事原因；至於原告行車已靠道路右側行駛，無肇事因素。
      並綜合鑑定結果認戊○○有未保持行車安全間隔之過失，
      另甲○○在劃有禁止停車標線處所停車之過失，並同為肇
      事原因，另原告則無肇事因素，亦有臺北市政府交通局96
      年7月9日北市交五字第09632900400號函暨所附之鑑定覆
      議意見書在卷可稽（見本院95年度交易字第692號卷第172
      、173頁），本件原告既已靠道路右側騎行腳踏車，並無
      任何違反道路交通處理條例或安全規則之處，自應認原告
      本件事故並無過失。此外，被告亦無其他證據足以證明原
      告對本件事故發生與有過失，自應認被告此部分抗辯不足
      採信。
五、綜上所述，原告依據侵權行為之法律關係，訴請被告連帶給
    付7,807,672元（計算式：651,541+5,645,805+710,326+800
    ,000=7,807,672）及欣欣客運公司自96年1月13日起，戊○
    ○、甲○○均自同年月27日起，均至清償日止按年息5％計
    算之利息，為有理由。至原告逾此部分之請求，即屬無據，
    應予駁回。
六、原告及戊○○、欣欣客運公司均陳明願供擔保，聲請宣告假
    執行或免為假執行，經核原告勝訴部分，合於法律規定，爰
    分別酌定相當之擔保金額宣告之；原告其餘假執行之聲請，
    因訴之駁回而失所依據，不予准許。
七、因本件事證已臻明確，兩造其餘主張陳述及所提之證據，經
    本院斟酌後，認與判決結果不生影響，均毋庸再予論述，附
    此敘明。
八、訴訟費用負擔之依據：依民事訴訟法第79條、第85條第2項
    。
中    華    民    國    97    年    7    月    23    日
                  民事第四庭    法  官  黃柄縉
以上正本係照原本作成
如對本判決上訴，須於判決送達後20日內向本院提出上訴狀
中    華    民    國    97    年    7    月    23    日
                                書記官  王黎輝


司法院資訊處製作；財團法人民間司法改革基金會備份。
